臺灣花蓮地方法院民事裁定　　　　　　　99年度監宣字第78號
聲　請　人　李順
代　理　人　曾桂玉
聲　請　人　李順邦
上列聲請人聲請撤銷監護宣告事件，本院裁定如下：
    主  文
變更宣告李順邦（男、民國○○年○○月○○日生、身分證統一編號：
Ｚ000000000號）為受輔助宣告之人。
選定李順（男、民國○○年○○月○日生、身分證統一編號：Ｚ0000
00000號）為受輔助宣告之人之輔助人。
聲請費用臺幣壹仟元由受輔助宣告之人負擔。
    理   由
一、聲請意旨略以：聲請人李順邦因自幼瘖啞，且罹患精神分裂
    症，致不能為（受）意思表示或辨識其意思表示之效果，前
    經鈞院於民國91年12月20日以91年度禁字第31號民事裁定宣
    告為禁治產人（即受監護宣告之人），並另於94年1 月10日
    以93年度監字第82號民事裁定指定聲請人李順為其監護人
    。茲因聲請人李順邦經延醫治療，其精神狀況已有回復，為
    此聲請撤銷聲請人李順邦之監護宣告，或變更其為輔助宣告
    ，並選定聲請人李順為其輔助人等語。
二、按「民法總則中華民國97年5月2日修正之條文施行前，已為
    禁治產宣告者，視為已為監護宣告；繫屬於法院之禁治產事
    件，其聲請禁治產宣告者，視為聲請監護宣告；聲請撤銷禁
    治產宣告者，視為聲請撤銷監護宣告；並均於修正施行後，
    適用修正後之規定」，民法總則施行法第4條第2項定有明文
    。查聲請人李順邦於91年12月20日經本院宣告為禁治產人，
    有本院91年度禁字第31號民事裁定在卷可稽，而民法總則97
    年5月2日修正之條文，已於98年11月23日施行，故聲請人李
    順邦應視為已受監護宣告並適用新法規定，合先敘明。
三、次按對於因精神障礙或其他心智缺陷，致不能為意思表示或
    受意思表示，或不能辨識其意思表示之效果者，法院得因本
    人、配偶、四親等內之親屬、最近一年有同居事實之其他親
    屬、檢察官、主管機關或社會福利機構之聲請，為監護之宣
    告。受監護之原因消滅，而仍有輔助之必要者，法院得依第
    15條之1第1項規定，變更為輔助之宣告，民法第14條第1 項
    、第4 項分別定有明文。又按依民法規定得聲請監護宣告之
    人，於監護宣告之原因消滅後，得聲請撤銷監護宣告。法院
    對於撤銷監護宣告之聲請，認受監護宣告之人受監護原因消
    滅，而仍有輔助之必要者，得依聲請或依職權以裁定變更為
    輔助之宣告，民事訴訟法第619條、第624條之5第1項亦分別
    定有明文。經查，聲請人李順邦因自幼瘖啞，且罹患精神分
    裂症，已達精神耗弱之程度，前經本院於91年12月20日以91
    年度禁字第31號民事裁定宣告其為禁治產人（即受監護宣告
    人），並指定聲請人李順為其監護人之事實，有本院91年
    度禁字第31號、93年度監字第82號民事裁定在卷可稽。聲請
    人固主張李順邦嗣經延醫治療，且經家屬自行工作復健，病
    情穩定，具現實感，其精神狀況已經回復，並提出玉里榮民
    醫院診斷證明書在卷為證，惟經本院訊問聲請人李順邦後，
    認聲請人李順邦仍欠缺基本算數能力（例如：本院問100減3
    為何，聲請人李順邦語無倫次、答非所問），且據鑑定人玉
    里榮民醫院陳姿婷醫師之鑑定結果，認聲請人李順邦因自幼
    罹患精神分裂症、聽力障礙，致對答被動，回應時偶呈語無
    倫次狀，仍存在殘餘聽幻覺及被害妄想，思考及認知功能障
    礙、判斷力障礙。其目前與旁人互動仍須經由家人代為表達
    其意，或由家人協助讓其明白，人際相處及一般社交事務判
    斷能力缺損，需要他人協助處理。對金錢面額可瞭解，可簡
    單運用金錢（如買菸），但管理錢財能力退化，無法獨立處
    理及判斷當今社會經濟活動之複雜度。綜合晤談、行為觀察
    與測驗，聲請人李順邦因罹患精神分裂症，仍存在殘餘精神
    病症狀，認知功能缺損、判斷力缺損，無法獨立處理複雜的
    生活事務及財務問題，因此判定其有精神障礙或其他心智缺
    陷（精神分裂症殘餘型），為（受）意思表示或辨識意思表
    示效果之能力顯有不足，回復之可能性極低，此有該醫院99
    年12月2日玉醫醫字第0990010887號函暨所附精神鑑定報告1
    份附卷可憑，從而，堪認聲請人李順邦已非完全不能為（受
    ）意思表示或辨識其意思表示之效果，故聲請人聲請撤銷李
    順邦之監護宣告，即非無據，惟李順邦目前為（受）意思表
    示及辨識其意思表示效果之能力仍顯有不足，有受輔助宣告
    之必要，揆諸前開規定，爰依聲請以裁定變更宣告李順邦為
    受輔助宣告之人。
四、再按受輔助宣告之人，應置輔助人。而法院為輔助之宣告時
    ，應依職權就配偶、四親等內之親屬、最近一年有同居事實
    之其他親屬、主管機關、社會福利機構或其他適當之人，選
    定1 人或數人為輔助人。法院為前項選定及指定前，得命主
    管機關或社會福利機構進行訪視，提出調查報告及建議。輔
    助之聲請人或利害關係人亦得提出相關資料或證據，供法院
    斟酌；法院選定輔助人時，應依受輔助宣告之人之最佳利益
    ，優先考量受輔助宣告之人之意見，審酌一切情狀，並注意
    下列事項：一、受輔助宣告之人之身心狀態與生活及財產狀
    況。二、受輔助宣告之人與其配偶、子女或其他共同生活之
    人間之情感狀況。三、輔助人之職業、經歷、意見及其與受
    輔助宣告之人之利害關係。四、法人為輔助人時，其事業之
    種類與內容，法人及其代表人與受輔助宣告之人之利害關係
    ，民法第1113條之1第1項、同條第2 項準用民法第1111條及
    第1111條之1 分別有明文。本院考量聲請人李順為聲請人
    李順邦之胞兄，而聲請人李順前為李順邦之監護人，照護
    李順邦之醫療、生活起居，並無不適任之情事，其亦有意願
    擔任李順邦之輔助人，應可提供李順邦良好之生活照顧與保
    護，認由聲請人李順擔任李順邦之輔助人，應符合受輔助
    宣告人李順邦之最佳利益，爰依前揭規定選定聲請人李順
    為李順邦之輔助人。
五、依民事訴訟法第622條第1項、第624條之1第3項、第608條第
    1項，裁定如主文。
中    華    民    國   100    年    2     月    14    日
                  家事法庭      法  官  吳韻馨
以上正本證明與原本無異。
如不服本裁定關於選定輔助人部分，應於送達後10日內向本院提
出抗告狀，並繳納抗告費新臺幣1,000 元；其餘關於輔助宣告之
部分，不得抗告。
中    華    民    國   100    年    2     月    14    日
                                書記官  陳蓮茹